【裁判字號】    97,台上,2169
【裁判日期】    970523
【裁判案由】    偽造有價證券
【裁判全文】
最高法院刑事判決            九十七年度台上字第二一六九號
上  訴  人  甲○○
上列上訴人因偽造有價證券案件，不服台灣高等法院台中分院中
華民國九十七年三月四日第二審更審判決（九十六年度重上更(二)
字第一一０號，起訴案號：台灣台中地方法院檢察署八十八年度
偵字第二三一七六號、八十九年度偵字第七七三號），提起上訴
，本院判決如下：
    主  文
上訴駁回。
    理  由
按刑事訴訟法第三百七十七條規定，上訴於第三審法院，非以判
決違背法令為理由，不得為之。是提起第三審上訴，應以原判決
違背法令為理由，係屬法定要件。如果上訴理由書狀並未依據卷
內訴訟資料，具體指摘原判決不適用何種法則或如何適用不當，
或所指摘原判決違背法令情事，顯與法律規定得為第三審上訴理
由之違法情形，不相適合時，均應認其上訴為違背法律上之程式
，予以駁回。本件原判決撤銷第一審之科刑判決，改判依修正前
刑法牽連犯之規定（另牽連觸犯行使偽造私文書、行使變造特種
文書、行使使公務員登載不實文書罪），從一重論上訴人甲○○
以共同連續意圖供行使之用，而偽造有價證券罪，處有期徒刑
年拾月，併為相關從刑之諭知。係依憑上訴人之部分自白（坦承
其在御鴻企業有限公司〈下稱：御鴻公司〉任職，王萬成名義之
富邦商業銀行帳戶係其填寫開戶申請書開戶，以及「冒稱黃江宜
之人」〈下稱：「黃江宜」〉曾在其經營之重鑫實業有限公司〈
下稱：重鑫公司〉任職等情不諱），參酌證人黃江宜、王萬成、
羅國祥、楊信一、羅世輝、熊錦霞、張志晴、黃敬翔等人之證言
、卷附之御鴻公司設立及變更登記事項案卷影本、「黃江宜」在
重鑫公司任職所用之名片影本（記載：行動電話門號為0000
000000號）、台灣大哥大股份有限公司行動電話服務申請
書、御鴻公司稅籍登記資料、營利事業登記資料、台灣區中小企
業銀行忠明分行、富邦商業銀行台中分行所提供之支票存款開戶
申請書影本、王萬成名義之富邦商業銀行台中分行帳戶往來明細
、御鴻公司名義之富邦商業銀行台中分行帳戶與台灣區中小企業
銀行忠明分行帳戶、黃江宜名義之台灣區中小企業銀行忠明分行
帳戶往來明細及退票明細、偽造之支票影本、上貼「黃江宜」照
片之變造黃江宜身分證影本及上貼上訴人照片之變造王萬成身分
證影本、台灣台中地方法院檢察署八十八年度偵字第一五五二一
號影印卷及不起訴處分書等證據資料，而為論斷，已敘述其所憑
之證據及得心證之理由。並說明：御鴻公司原代表人為唐雅雯，
後來移轉予黃江宜、王萬成及熊錦霞、張志晴、黃敬翔等人，上
訴人係持變造之王萬成身分證冒用王萬成名義受讓出資，上訴人
與「黃江宜」申請御鴻公司變更登記時所檢附之王萬成身分證影
本，其上即貼有上訴人之照片，上訴人與「黃江宜」取得御鴻公
司之經營權，並辦妥公司變更登記及稅籍資料、營業資料之變更
登記後，確在御鴻公司任職，並自稱為王萬成，對外接洽買賣事
宜，上訴人亦自承「黃江宜」曾在其經營之重鑫公司任工程師，
「黃江宜」名片上之行動電話門號0000000000號，係
重鑫公司代為申請，足認上訴人與「黃江宜」原係舊識，其二人
分別冒用王萬成、黃江宜名義，前往金融機關偽造開戶申請書開
立帳戶，供交叉往來使用，造成帳戶有往來且交易頻繁之假象，
又依證人羅國祥、楊信一、羅世輝等人之證述，可見御鴻公司之
經營係由上訴人或「黃江宜」對外為之，交易後則由「黃江宜」
簽發冒名開戶所申請之支票，交付買賣相對人，用以換取票面金
額之行動電話等通訊器材，其二人互有犯意聯絡及行為分擔甚明
。而以上訴人辯稱：其僅受「黃江宜」僱用在御鴻公司任職，並
未介入御鴻公司之轉讓事宜，亦不知照片被用於變造之王萬成身
分證並冒其名義受讓股份等語，為飾卸之詞，不足採取，亦已依
憑卷證資料，在理由內詳加指駁。從形式上觀察，原判決並無足
以影響判決結果之違法情形存在。關於偽造有價證券及行使偽造
私文書部分，上訴意旨略稱：（一）原判決認定：上訴人與「黃
江宜」取得未經變造之熊錦霞身分證，用以偽造私文書；並引用
黃錦霞所述其未遺失身分證等語為依據。但黃錦霞之身分證既未
遺失，則「黃江宜」取得之黃錦霞身分證應係出於變造，原判決
事實與理由矛盾，於法有違。（二）原判決復認定「黃江宜」大
量簽發偽造其冒名開戶所申請之支票，並採用證人羅國祥之證言
為判決依據。然依羅國祥所述，其所收之貨款支票係上訴人當場
叫員工「阿義」簽的，原判決認定事實與所採證據不符，難謂適
法。且羅國祥於原審所為之證詞，與其於第一審之供述迥異，依
案重初供之原則，應無足採，原判決仍予採信，亦有違誤。（三
）依證人唐雅雯、楊雪慧、黃彬所為之證言，可見御鴻公司之實
際負責人是「黃江宜」，證人羅國祥所稱上訴人是御鴻公司真正
老闆等語，並非事實。上開有利於上訴人之證據何以不足採納，
原判決未說明其理由，即有未洽，且將唐雅雯等人之證言一併採
為判斷之依據，同有未合。（四）上訴人僅受僱於「黃江宜」，
並奉命填寫金融帳戶之申請書，對「黃江宜」所為之犯行均不知
情，更未參與，原判決論上訴人以共同正犯，違背採證法則等語
。惟查原判決就其如何綜合全部證據資料，判斷上訴人有前揭犯
行之心證理由，已闡述明晰，所為之論斷，核與證據法則並無違
背。而證人黃錦霞謂其身分證未遺失，並不表示「黃江宜」必有
變造黃錦霞身分證犯行，上訴意旨執此指摘原判決理由矛盾，難
認係合法之第三審上訴理由。又證人羅國祥於原審明確證述：收
款方式有兩種，事先訂貨時，對方先把支票開好，貨送到收取支
票，臨時打電話叫貨時，貨送到上訴人當場叫員工「阿義」簽發
支票，發票人仍是黃江宜，因對方都使用假名，所以認為該員工
就是黃江宜等語（見原判決第五、六頁），原判決依其證詞，認
定「黃江宜」大量簽發偽造其冒名開戶所申請之支票，並不矛盾
。又人證之供述，法院本可斟酌一切情形以為取捨，不能單憑供
述時期有先後不同，即執為判定證據力強弱之標準。原審依其審
理所得之心證，認證人羅國祥於原審之證述為確實可採，係法院
取捨證據職權之合法行使。上訴意旨憑持己見，任意指摘，亦非
上訴第三審之正當理由。另證人唐雅雯、楊雪慧、黃彬所為之證
言，原判決已詳加審酌，認依彼等所述，足證本案除上訴人外，
另有冒稱黃江宜或其他姓名之人共同為本件犯行，上訴人與其既
有犯意聯絡與行為分擔，自不影響上訴人之共犯罪責（見原判決
第十五頁）。上訴意旨置原判決明白之論斷於不顧，自行推認事
實，進而指摘原判決採證不當及理由矛盾，要非適法之第三審上
訴理由。至原判決認定上訴人與「黃江宜」係共同正犯，已敘明
其所憑之證據及認定之理由，所為之論斷，均有相關卷證資料可
資覆按。上訴意旨仍執陳詞，對原審採證認事之職權行使，任意
指摘，並就不影響原判決本旨之枝節事項，任意指為違法，難認
已符合首揭法定之第三審上訴要件。其此部分上訴違背法律上之
程式，應予駁回。至上訴人另牽連觸犯行使變造特種文書與行使
使公務員登載不實文書罪部分，核屬刑事訴訟法第三百七十六條
第一款不得上訴第三審法院之案件。而前開得上訴第三審部分之
上訴既不合法，經從程序上予以駁回，該二部分，自無從適用審
判不可分原則，併為實體上之審判，應一併駁回。
據上論結，應依刑事訴訟法第三百九十五條前段，判決如主文。
中    華    民    國  九十七  年    五    月  二十三  日
                      最高法院刑事第三庭
                          審判長法官  林  增  福
                                法官  張  清  埤
                                法官  陳  世  雄
                                法官  蔡  國  在
                                法官  邱  同  印
      本件正本證明與原本無異
                                      書  記  官
中    華    民    國  九十七  年    五    月   三十   日
                                                      ｖ


司法院資訊處製作；財團法人民間司法改革基金會備份。
